【裁判字號】    95,訴,1099
【裁判日期】    950929
【裁判案由】    槍砲彈藥刀械管制
【裁判全文】
臺灣板橋地方法院刑事判決              95年度訴字第1099號
公  訴  人  臺灣板橋地方法院檢察署檢察官
被      告  戊○○
上列被告因違反槍砲彈藥刀械管制條例案件，經檢察官提起公訴
（94年度偵字第20494 號），本院判決如下：
    主  文
戊○○未經許可，持有子彈，處有期徒刑伍月，併科罰金新臺幣
萬元，有期徒刑如易科罰金，罰金如易服勞役，均以新臺幣壹
仟元折算壹日。
    事  實
一、戊○○於民國94年11月18日1 時28分許，騎乘車號N56-873
    號普通重型機車，至臺北縣樹林市○○街43號臺北縣肉品市
    場內屠宰第五線前方及停車場中間的空地，無故持槍（未經
    查獲，無法認定有無殺傷力）坐在機車上對空發射3 發子彈
    ，又騎至屠宰第三線右前方對空發射3 發子彈，之後騎車離
    開場區，而在場工作的技術士乙○○目擊上情並聽聞槍聲響
    ，察覺有異旋即向警衛室值班警衛楊子雄告知上情，且經在
    屠宰第三線工作的獸醫師己○○記下開槍之人所騎機車車號
    ，之後經在場之屠檢獸醫師丙○○在屠宰第三線右前方水溝
    蓋上拾得其中一顆彈殼，再交由乙○○轉交警衛楊子雄後報
    警處理，始循線查悉上情。
二、案經臺北縣政府警察局樹林分局報請臺灣板橋地方法院檢察
    署檢察官偵查起訴。
    理  由
一、按刑事訴訟法第159 條第1 項雖規定，被告以外之人於審判
    外之言詞或書面陳述，除法律有規定外，不得作為證據。惟
    同法第159 條之5 第2 項已規定，當事人、代理人或辯護人
    於法院調查證據時，知有第159 條第1 項不得為證據之情形
    ，而未於言詞辯論終結前聲明異議者，視為有前項之同意（
    指同條第1 項之同意作為證據），此乃第159 條第1 項所容
    許，得作為證據之例外規定之一。經查，本案被告、辯護人
    及檢察官於言詞辯論終結前，均未就所調查之證據主張有刑
    事訴訟法第159 條第1 項不得為證據之情形，是本案經調查
    之證據均有證據能力，合先敘明。
二、訊據被告戊○○固坦承其於94年11月18日1 時28分許，有騎
    乘N56 －873 號重型機車，至臺北縣俊安街43號之台北縣肉
    品市場內，並且在場逗留等情屬實，惟矢口否認有未經許可
    持有子彈犯行，並辯稱：伊當時進入上開肉品市場是為了找
    庚○○續攤喝酒的，但是我並沒有找到他人，只有找到他的
    工人丁○○（綽號「阿弟仔」）而已，伊要丁○○打電話找
    庚○○，找到庚○○說他人很累，遂交代丁○○騎乘機車送
    伊回去，所以，伊在那裡只有逗留幾分鐘之後，丁○○就送
    伊回去了云云。經查：
(一)、上揭事實，業據目擊證人即在場工作之技術士乙○○於警詢
    、偵查及本院審理時證述：伊當時負責肉品市場屠宰第三線
    工作，正好有事要回電宰課辦公室，行經屠宰第五線前方時
    ，剛好看到綽號「阿宗」之人坐在一部山葉銀色機車上，停
    在該肉品市場內屠宰第五線及停車場中間的空地，持槍對空
    擊發3 發子彈，又騎往屠宰第三線持槍對空擊發3 顆子彈，
    開完槍後即騎車離開場區，伊準備向主管報告未遇，隨即告
    知警衛室值班警衛子雄有人開槍乙事，當時獸醫師己○○有
    看到被告在屠宰第三線前方開槍，另一位獸醫丙○○，在屠
    宰第三線右前方的水溝蓋上有撿到一顆彈殼交給伊，伊轉交
    給楊子雄，又綽號「阿泉」之人在現場共發現有3 顆未擊發
    子彈及2 顆擊發的彈殼等語明確（見偵查卷第25至28頁、第
    68 至70 頁、本院卷第44至51頁）；又秘密證人甲1亦於警詢
    及本院具結後證述稱：伊於案發當日在場，確有目擊亦有聽
    聞被告騎乘在機車上對空開槍後離去乙事，也聽聞有人撿到
    子彈及彈殼拿去還給開槍之人等情綦詳（見偵查卷第29至31
    頁、本院卷第104 至110 頁）；且證人即警衛楊子雄亦於警
    詢中證述：伊於上開時間，在肉品市場內，確有陸陸續續聽
    到6 聲像似鞭炮的聲音，後來乙○○有將他在水溝邊撿到的
    一顆彈殼交給伊等語屬實（見偵查卷第19至21頁）；證人己○○亦於警詢、偵查及本院審理時證述：伊有聽到三聲槍聲
    ，往聲音來源看過去，看到一名男子在屠宰第三線，坐在機
    車上手拿一把槍，之後人騎車走了，伊有記住該機車車號並
    告知警員，也有看到一個綽號「番仔泉」的人將彈殼撿走等
    語綦詳（見偵查卷第22至24頁、第65至66頁、本院卷第51至
    57 頁） ；參以車號N56 －873 號機車確為被告所有無誤，
    此有車號查詢重型機車車籍查詢表1 紙存卷可考，且被告自
    承有騎乘上開機車至肉品市場屬實，益證證人己○○所記下
    的機車號碼為真實。又訊據證人丙○○亦本院審理時證述稱
    ：伊是屠檢獸醫師，當日午夜12時到1 時03分許休息，主任
    於1時20 分許叫伊上線工作，伊在屠宰第三線處撿到彈殼，
    隨即將之交給乙○○等情屬實（見本院卷第57至59頁），上
    開各證人所述情節，互核相符，且上開證人均與被告無任何
    仇隙，為被告所不爭執，則諸位證人等衡情無聯合起來共同
    誣陷被告之理。此外，證人丙○○所拾獲扣案之上開彈殼1
    顆，經送內政部警政署刑事警察局以性能檢驗法、比對顯微
    鏡比對法鑑定結果，認係已擊發之口徑9MM 制式彈殼，此有
    該局95年3 月3 日刑鑑字第0950000630號槍彈鑑定書1 份在
    卷可考（見偵查卷第74至76頁），應認上述各證人所證述情
    節均堪採為憑信。
(二)、雖證人丁○○於本院審理時係證述稱：伊記得於94年11月18
    日凌晨約1 、2 點時，有在肉品市場第五線碰到被告說要找
    老闆庚○○，但老闆不在，老闆以電話跟伊聯絡，要伊才送
    被告回家，且被告因有喝酒怕臨檢也有開口拜託伊送他回家
    ，所以伊用被告所騎機車送被告回家等語，惟經公訴人進一
    步詰問時其另證稱：伊於94年11月17日晚上到隔天凌晨這段
    期間，並沒有以其電話與被告聯絡，且伊將被告送回去之後
    ，亦沒有與庚○○聯絡等語（見本院卷第61至69頁）。然查
    ，證人丁○○所使用的行動電話0000000000號，於94年11月
    18日凌晨0 時4 分58秒許，曾與被告所使用之行動電話0000
    000000號通話聯絡；且庚○○所使用的行動電話0000000000
    號曾於同日凌晨2 時15分許及3 時58分許，有與丁○○通話
    聯絡過，此有證人丁○○、庚○○及被告所使用之上開行動
    電話雙向通聯紀錄共3 份存卷可稽，故證人丁○○之證述明
    顯與通聯紀錄不符，足徵證人丁○○依其記憶所述其曾騎機
    車載送被告回家乙事，顯非案發當天。又證人庚○○於本院
    審理時係證稱：伊記得曾經撥打丁○○的電話，丁○○本人
    有接聽，伊有要丁○○載送被告回家，但已經忘記是去年（
    94年）幾月幾日的事情了，亦不知丁○○何時送被告回家，
    丁○○送被告回家之後也沒有向伊回報等語（見本院卷第70
    至75頁）。則證人庚○○對於其究竟何日期電請丁○○送被
    告回家，已不復記憶，且依據卷附前揭雙向通聯紀錄可知，
    庚○○所使用的行動電話0000000000號，並未於案發當日凌
    晨1 時30分許前後時間與丁○○聯絡，顯見證庚○○聯絡丁○○送被告回家之日，確非本案案發當日。故證人丁○○、
    庚○○之證述均不足以做為有利被告之認定，被告前揭所辯
    ，尚無足採信。
(三)、綜上所述，被告於上開時、地持有子彈6顆並予以擊發之事
    實，事證已臻明確，被告犯行堪以認定，應依法論科。
三、刑法修正後本案法律適用之說明：
    按法律變更之比較適用，比較時應就罪刑有關之共犯、未遂
    犯、想像競合犯、牽連犯、連續犯、結合犯，以及累犯加重
    、自首減輕暨其他法定加減（如身分加減）與加減例等一切
    情形，綜其全部罪刑之結果而為比較；且就比較之結果，須
    為整體之適用，不能割裂分別適用各該有利於行為人之法律
    ，此即法律變更之比較適用所應遵守之「罪刑綜合比較原則
    」及「擇用整體性原則」（參照最高法院24年上字第4634號
    判例、同院27年上字第2615號判例，及最高法院95年第八次
    刑事庭會議決議）。刑法第33條、第41條、第42條等規定均
    業經修正，於94年2 月2 日經總統公布，並自95年7 月1日
    起施行（以下簡稱新刑法，修正前刑法簡稱舊刑法），茲說
    明本案新舊刑法適用情形如下：
  (一)關於罰金刑，刑法分則編各罪所定罰金刑之貨幣單位原為銀
    元，舊刑法第33條第5 款規定：「罰金：1 元（銀元）以上
    。」，而依罰金罰鍰提高標準條例規定，就72年6 月26日前
    修正之刑法部分條文罰金數額提高2 至10倍，其後修正者則
    不提高倍數，並依現行法規所定貨幣單位折算新臺幣條例規
    定，以銀元1 元折算新臺幣3 元。而新刑法第33條第5 款規
    定：「罰金：新臺幣1000元以上，以百元計算之。」，新刑
    法第33條第5 款所定罰金貨幣單位經修正為新臺幣後，刑法
    分則各罪所定罰金刑之貨幣單位亦應配合修正為新臺幣，為
    使刑法分則編各罪所定罰金之最高數額與刑法修正前趨於一
    致，乃增訂刑法施行法第1 條之1 ：「中華民國94年1 月7
    日刑法修正施行後，刑法分則編所定罰金之貨幣單位為新臺
    幣。94年1 月7 日刑法修正時，刑法分則編未修正之條文定
    有罰金者，自94年1 月7 日刑法修正施行後，就其所定數額
    提高為30倍。但72年6 月26日至94年1 月7 日新增或修正之
    條文，就其所定數額提高為3 倍。」。從而，刑法分則編各
    罪所定罰金刑之最高數額，於上開規定修正後並無不同，惟
    新刑法第33條第5 款所定罰金刑最低數額，較之修正前提高
    ，自以舊刑法第33條第5 款規定有利於被告。
  (二)舊刑法第41條第1 項前段規定：「犯最重本刑為五年以下有
    期徒刑以下之刑之罪，而受六個月以下有期徒刑或拘役之宣
    告，因身體、教育、職業、家庭之關係或其他正當事由，執
    行顯有困難者，得以一元以上三元以下折算一日，易科罰金
    。」，而被告行為時之易科罰金折算標準，依95年7 月1日
    修正條文施行前罰金罰鍰提高標準條例第2 條前段之規定（
    該條業經總統於95年5 月17日公布刪除，並自95年7 月1日
    失效），就其原定數額提高為100 倍折算1 日，則被告行為
    時之易科罰金折算標準，應以銀元100 元至300 元折算1日
    ，經折算為新臺幣後，係以新臺幣300 元至900 元折算為1
    日；惟新刑法第41條第1 項前段則規定：「犯最重本刑為五
    年以下有期徒刑以下之刑之罪，而受六個月以下有期徒刑或
    拘役之宣告者，得以新臺幣一千元、二千元或三千元折算一
    日，易科罰金。」，則比較修正前後之易科罰金折算標準，
    應以舊刑法第41條第1 項前段規定較有利於被告。
  (三)被告行為時，刑法第42條第2 項前段規定：「易服勞役以一
    元以上三元以下折算一日。」。又被告行為時之易服勞役折
    算標準，依修正前罰金罰鍰提高標準條例第2 條前段規定，
    就其原定數額提高為一百倍折算一日。本案被告行為時之易
    服勞役折算標準，應以銀元300 元折算1 日，即新臺幣900
    元折算1 日。惟新刑法第42條第3 項前段規定：「易服勞役
    以新臺幣一仟元、二仟元或三仟元折算一日」。比較修正前
    後之易服勞役折算標準，以修正後之規定，較有利於被告。
  (四)經綜合前述各項罪刑法律變更，整體為「從舊從輕」之比較
    結果可知，雖被告行為時即修正前刑法第41條第1 項前段規
    定之易科罰金折算標準較有利於被告，且修正後依法得併科
    之罰金刑最低額較修正前提高，然依本案情節而論，被告應
    併科之罰金刑度尚不因之而受影響，折算後之勞役期限亦未
    逾6 個月，而易服勞役之折算標準攸關被告人身自由被拘束
    日數之長短，對被告權益影響較大，對於被告有利之程度應
    逾罰金刑最低數額及易科罰金折算標準之修正，故被告行為
    後之法律既對其較為有利，依刑法第2 條第1 項但書規定，
    應整體適用行為後即新刑法之相關規定，較有利於被告，合
    先敘明。
四、核被告所為，係犯槍砲彈藥刀械管制條例第12條第4 項之未
    經許可持有子彈罪。爰審酌被告並無前科，有臺灣高等法院
    被告前案紀錄表在卷可稽，素行非惡，其犯罪動機、目的、
    手段、生活狀況、智識程度，其有如事實欄所述前科，此有
    上開前案紀錄表在卷可稽，足見其品行非佳、又其未經主管
    機關許可擅自持有具殺傷力之子槍，對社會治安顯有危害，
    兼斟酌其持有上開子彈係對空擊發，實際上並未傷及他人，
    惟兼酌被告犯後仍飾詞否認犯行之態度等一切情狀，量處如
    主文所示之刑，並諭知易科罰金及易服勞役之折算標準，以
    示懲戒。至於扣案之彈殼1 顆，業已擊發，不復具傷殺力，
    其餘被告所擊發之5 顆子彈，並未扣案，惟依據證人之證述
    可知，均已經被告對空擊發，足徵亦不復具殺傷力，均非屬
    違禁物，故均無從依法併予宣告沒收。
據上論斷，應依刑事訴訟法第299 條第1 項前段，槍砲彈藥刀械
管制條例第12條第4 項，刑法第11條前段、第2 條第1 項但書、
法第41條第1 項前段、第42條第3 項，判決如主文。
本案經檢察官鄧媛到庭執行職務。
中    華    民    國    95    年    9     月    29    日
                  刑事第十二庭審判長法  官  徐蘭萍
                                    法  官  林漢強
                                    法  官  林淑婷
以上正本證明與原本無異
如不服本判決應於送達後十日內向本院提出上訴狀
                                    書記官  廖貞音
中    華    民    國    95    年    9     月    29    日
附錄本案論罪科刑法條全文：
槍砲彈藥刀械管制條例第十二條
未經許可，製造、販賣或運輸子彈者，處一年以上七年以下有期
徒刑，併科新臺幣五百萬元以下罰金。
未經許可，轉讓、出租或出借子彈者，處六月以上五年以下有期
徒刑，併科新臺幣三百萬元以下罰金。
意圖供自己或他人犯罪之用，而犯前二項之罪者，處三年以上十
年以下有期徒刑，併科新臺幣七百萬元以下罰金。
未經許可，持有、寄藏或意圖販賣而陳列子彈者，處五年以下有
期徒刑，併科新臺幣三百萬元以下罰金。
第一項至第三項之未遂犯罰之。


司法院資訊處製作；財團法人民間司法改革基金會備份。
